臺灣基隆地方法院基隆簡易庭小額民事判決
109年度基小字第2484號
原      告  凱基商業銀行股份有限公司


法定代理人  魏寶生  


訴訟代理人  林盟凱  
被      告  黃詩涵  

上列當事人間給付借款事件，本院於民國109年11月10日言詞辯
論終結，判決如下：
    主  文
被告應給付原告新臺幣肆萬伍仟壹佰肆拾肆元，及其中新臺幣肆
萬肆仟陸佰參拾壹元自民國一○九年三月三日起至清償日止，按
週年利率百分之十五計算之利息，最高連續收取期數為九期，自
第十期後收取週年利率百分之十四點九九計算之利息。
原告其餘之訴駁回。
訴訟費用新臺幣壹仟元由被告負擔。
本判決第一項得假執行。
    事實及理由
一、本件被告經合法通知，未於言詞辯論期日到場，復核無民事
    訴訟法第386條各款情形，爰依原告聲請，由其一造辯論而
    為判決。
二、原告起訴主張：被告於民國107年9月21日與原告訂立小額循
    環信用貸款契約，詎被告自109年3月2日起即未依約清償，
    迄今尚積欠本金新臺幣（下同）44,631元、已計未收利息51
    3元，延滯期間應按本金年利率20%計算遲滯利息，最高連續
    收取期數為9期，自第10期後回復依原借款年利率計收遲延
    期間之利息，爰依契約法律關係起訴請求等語。並聲明：被
    告應給付原告45,144元，及其中44,631元自109年3月3日起
    至清償日止，按年利率20%計算之利息，最高連續收取期數
    為9期，自第10期後收取週年利率14.99%計算之利息。
三、被告未於言詞辯論期日到場，亦未提出書狀作何聲明或陳述
    。
四、經查，原告主張之事實，業據提出凱基銀行小額循環信用貸
    款契約書、利息餘額查詢、交易記錄一覽、原告股份有限公
    司變更登記表、被告戶籍謄本等件為證，被告復未到場爭執
    或提出書狀答辯以供本院審酌，堪信為真實。惟復查：
  ㈠定型化契約條款，乃企業經營者為與不特定多數消費者訂立
    同類型契約之用，所提出預先擬定之契約條款。由於該條款
    內容係企業經營者所預先、片面擬定，通常僅為自身之最大
    利益考量，將不利益之風險轉嫁由消費者承擔，而一般消費
    者於訂約之際，亦因缺乏詳細審閱之機會及能力，或因市場
    壟斷而無選擇機會，或因經濟實力、知識水準造成締約地位
    實質上之不平等，以致消費者對於該內容僅能決定接受或不
    接受，別無討價還價之餘地。又鑑於當今銀行存款及放款利
    率均已大幅調降，惟民法並未適時修正約定利率之上限以資
    反應，倘仍允銀行依民法規定就現金卡或是信用卡收取20％
    之高利率循環利息，此種經法律制度容許之階級剝削行為，
    與社會現況實非相符，而有不公，進而嚴重盤剝經濟弱勢的
    債務人，是於104年2月4日修正之銀行法第47條之1第2項已
    增訂「自104年9月1日起，銀行辦理現金卡之利率或信用卡
    業務機構辦理信用卡之循環信用利率不得超過年利率15%」
    之規定。參酌其立法理由載明：「存款及放款利率大幅調降
    的事實，民法到目前為止卻遲遲沒有加以反應，致使法律與
    社會現況脫勾，產生許多銀行強力推銷現金卡及信用卡，來
    規避財政部對一般消費貸款降息之管制，對於現金卡或是信
    用卡循環利息，採取20％的高利率的脫法行為，已經嚴重盤
    剝經濟弱勢的債務人，並且危害到國家經濟體系及金融秩序
    ，有必要加以修正，爰增訂第2項規定『自104年9月1日起，
    銀行辦理現金卡之利率或信用卡業務機構辦理信用卡之循環
    信用利率不得超過年利率15%』，以解決目前因利率過高造成
    之社會問題」。依前揭立法理由，可知此項立法雖僅規定現
    金卡及信用卡，然係因考量財政部對一般消費貸款已有降息
    之管制，而上述銀行法之立法理由，既係解決目前因利率過
    高造成之社會問題，並考量財政部已就一般消費貸款有降息
    之管制，方僅就信用卡及現金卡為規範。
  ㈡再按本件原告與被告間小額循環信用貸款契約書第5條（借款
    之動用及交付方式）約定：立約人得選擇下列方式作為動
    用借款及交付方式：㈠至貴行各分行臨櫃提領方式。㈡電話銀
    行語音轉帳或網路／行動銀行轉帳方式。㈢立約人及貴行雙方
    同意之借款動用方式及借款交付方式。自動轉撥應繳付證
    券公司之款項至證券款項劃撥約定帳戶（即代繳股款）：……
    。易言之，上開約定除實體卡片之製作、發交被告作為交易
    工具使用乙節，有別於銀行法上揭規定外，其餘與信用卡、
    現金卡之使用並無不同，其貸款額度亦屬不固定，可隨時增
    減，屬於循環使用，雖有固定額度之上限，惟僅需在額度內
    清償即可繼續使用；此種小額循環信用貸款實迥異於固定金
    額之小額信用貸款（不受上揭銀行法第47條之1第2項之限制
    ）可由債務人分期攤還本利之方式清償，並自始約定清償期
    限之情形。要言之，倘以相同借款金額計算，如借用人均正
    常按期繳款，因此等小額循環信用貸款採循環利息方式計息
    ，總還款金額自當高於小額信用貸款之總還款金額，但採用
    小額循環信用貸款者亦可享有較大之使用彈性，只要在固定
    額度內即可繼續使用，借貸之債權人就此所擔負之信用風險
    高於小額信用貸款，亦可認定。而本件小額循環信用貸款之
    動支、計息與清償等項，由其契約觀之，亦可認與現金卡並
    無不同，差別僅在於是否可以在自動櫃員機以實體卡片操作
    乙節而已。
  ㈢從而依上揭銀行法第47條之1第2項之規範意旨而言，如若僅
    依有無實體卡片之發行，即可規避該條之強制規定，顯然將
    助長金融機構規避管制之脫法行為；遑論依現在通訊技術及
    網絡交易之發達，有無實體卡片、實體之自動櫃員機，對於
    金錢之收取、支付已非必要，以無實體之方式進行交易反倒
    更形便利，更可見若僅侷限於該條項之文義，將令上開銀行
    法就利息上限修正之規範失其意義。從而，本院認本件所涉
    及之小額循環信用貸款契約，原告雖未核發實體卡片交付被
    告使用，然其性質與銀行法第47條之1第2項所稱之現金卡無
    異，等同於以虛擬卡片之方式為現金卡業務（金融機構辦理
    現金卡業務應注意事項第1條固規定，現金卡業務係指銀行
    及信用合作社提供一定金額之信用額度，僅供持卡人憑金融
    機構本身所核發之卡片於自動化服務設備或以其他方式借領
    現金，且於額度內循環動用之無擔保授信業務，然依前開說
    明，系爭小額循環信用貸款契約書第5條之借款動用方式，
    亦非不得解釋為屬於以其他方式借領現金），是本院認原告
    就本件小額循環信用貸款所請求之利息，於週年利率逾15%
    部分，有違銀行法上揭強行規定，不應准許。
　㈣綜上，就利息部分，於原告請求本金部分自109年3月3日起至
    清償日止，按週年利率15%計算之利息，最高連續收取期數
    為9期，自第10期後收取週年利率14.99%計算之利息部分，
    合於上揭規定，為有理由；逾此部分，則為無理由。
五、本件係就民事訴訟法第436條之8第1項適用小額程序所為被
    告一部敗訴之判決，依同法第436條之20之規定，應依職權
    就原告勝訴部分宣告假執行；本院並依職權確定訴訟費用額
    為1,000元（第一審裁判費），至原告部分利息之請求雖經
    本院認為敗訴，惟因該部分費用依民事訴訟法第77條之2第2
    項之規定不計徵訴訟費用，故本院所確定之上開訴訟費用仍
    應依同法第79條由被告負擔。
六、據上論結，本件原告之訴為一部有理由、一部無理由，依民
    事訴訟法第436條之19第1項、第436條之20、第436條之23、
    第436條第2項、第385條第1項前段、第87條第1項、第79條
    ，判決如主文。
中　　華　　民　　國　　109 　年　　11　　月　　17　　日
                  基隆簡易庭法　官　李謀榮　　　　　
以上正本係照原本作成。
對於本件判決如有不服，應於收受送達後20日內向本院提出上訴
書狀，上訴於本院合議庭，並按他造當事人之人數附具繕本。
當事人之上訴，非以判決違背法令為理由不得為之，上訴狀應記
載上訴理由，表明下列各款事項：
㈠原判決所違背之法令及其具體內容。
㈡依訴訟資料可認為原判決有違背法令之具體事實。
如委任律師提起上訴者，應一併繳納上訴審裁判費。
中　　華　　民　　國　　109 　年　　11　　月　　17　　日
                            書記官　羅惠琳